【裁判字號】    88,上更(二),201
【裁判日期】    890224
【裁判案由】    毒品危害防制條例
【裁判全文】
臺灣高等法院臺南分院刑事判決          八十八年度上更(二)字第二一號   Ｃ
      上  訴  人  臺灣雲林地方法院檢察署檢察官
      被      告  甲  ○  ○
      指定辯護人  本院公設辯護人  丙  ○  ○
右上訴人因被告違反毒品危害防制條例案件，不服臺灣雲林地方法院八十五年度訴字
第四一五號中華民國八十五年十二月二十四日第一審判決（起訴案號：臺灣雲林地方
法院檢察署八十五年度偵字第三五八一號），提起上訴，判決後，經最高法院第二次
發回更審，本院判決如左：
      主      文
上訴駁回。
      理      由
一、公訴意旨略以：被告甲○○基於概括之犯意，自民國（下同）八十五年五月初某
    日起至八十五年七月間某日止，前後三次在雲林縣斗六市鎮○里○○街一七六號
    附近，每次以新台幣（下同）五千元之價格販賣安非他命予乙○○吸用。嗣於八
    十五年七月二十五日晚上九時二十分許，為警在雲林縣斗六市鎮○里○○街一七
    六號乙○○租住處查獲乙○○非法持有安非他命約重一．四四公克後，據其供述
    而循線查獲上情。因認被告甲○○涉犯修正前麻醉藥品管理條例第十三條之一第
    二項第一款之非法販賣化學合成麻醉藥品罪嫌云云。
二、按犯罪事實應依證據認定之，無證據不得推定其犯罪事實；又不能證明被告犯罪
    者，即應諭知無罪之判決，刑事訴訟法第一百五十四條、第三百零一條第一項分
    別定有明文。又認定不利於被告之事實，須依積極證據，苟積極證據不足為不利
    於被告事實之認定時，即應為有利於被告之認定，更不必有何有利之證據（最高
    法院三十年上字第八一六號判例參照）。再與被告利害關係相反之證人所為之證
    言，較共同被告所為不利於己之供述，其證明力更有可疑，自難專憑此項供述，
    為被告犯罪事實之認定。查犯麻醉藥品管理條例第十三條之一第二項各款之罪，
    供出麻醉藥品來源因而破獲者，得減輕其刑，同法第十三條之三定有明文。是故
    麻醉藥品管理條例之吸食者或販賣者，與其上手之販賣者居於利害相反之地位，
    前者不利於後者之供述固得採為後者犯罪之證據，惟為擔保其陳述之真實性，尤
    應有足以令人確信其陳述真實性之補強證據，始能據以為論罪之依據（最高法院
    八十四年台上字第二七九號判決參照）。
三、公訴人認被告甲○○涉犯非法販賣安非他命罪嫌，係以證人乙○○於警訊及偵查
    中之供述為論罪依據。惟訊之被告甲○○堅決否認有非法販賣安非他命之犯行，
    辯稱：伊不認識乙○○，並未販賣安非他命給他，因伊向乙○○之母買香菇，香
    菇壞掉，伊載回去還她，她要伊賠錢，伊不賠，因此積欠乙○○之母一萬多元未
    還，所以乙○○才誣陷伊等語。經查：
（一）證人乙○○於八十五年七月二十五日二十時四十分制作之警訊中雖供稱：「（
      你向甲○○一共購買安非他命幾次？每次數量、金額多少？購買之時間？）我
      向甲○○購買三次。自八十五年五月中旬及六月中旬，最近一次於今（八十五
      ）年七月十五日左右，在我租屋處所，每次購買壹錢，金額新台幣伍仟元。」
      云云（警訊卷第四頁反面），惟嗣於臺灣雲林地方法院檢察署八十五年度偵字
      第二七九三號檢察官八十五年七月二十六日下午五時十分偵訊時則供稱：「（
      安非他命來源？）向甲○○買，已指認口卡是甲○○，他住崙背，向他買過三
      次，第一次八十五年五月初，第二次六月中旬，第三次七月初，現查獲的就是
      七月份買的，我打電話給他約至我家附近他拿來賣我」、「每次買一錢五千元
      」云云（偵查卷第十九頁）云云，足見證人乙○○於二十四小時內，就被告販
      賣安非他命之時間，警訊中稱第一次係八十五年五月中旬、第三次係八十五年
      七月十五日左右；偵查中則稱第一次八十五年五月初、第三次八十五年七月
      初，已有未合。又販賣之地點，警訊中均供稱係在其租屋處所，惟偵查中則稱
      在其住家附近，亦不相符。且乙○○嗣於八十五年九月二十六日偵查中與被告
      對質及當面指認時，已否認被告係販賣安非他命給伊之人，且證稱：「賣我者
      ，較胖，未戴眼鏡。」等語（偵查卷第十三頁正面），則證人乙○○於上開警
      訊及偵查之證詞，是否真實，已堪置疑。而乙○○雖又於本案偵查中及本院上
      訴審、更二審審理中再度證稱；被告有販賣三次安非他命給伊云云（偵查卷第
      十二頁反面、本院上訴卷第一０六頁正面、更二審卷第九七頁），甚且供稱：
      「因為本件偵查中他（指被告）有帶人來，我害怕才說不認識。」等語（上訴
      卷第一０七頁），惟查，上述八十五年九月二十六日偵查中檢察官係先行訊問
      乙○○，而被告係遲到入庭接受訊問等情，有當日點名單及訊問筆錄可稽（偵
      查卷第十一頁至第十三頁），且偵查係採不公開方式，證人乙○○既已先入庭
      接受偵訊，如何可能得知之後被告有帶人來？足徵其上開供詞亦有瑕疵，不足
      為採。
（二）又查，證人即被告之友人陳龍國於案發後，曾至乙○○家中將其與乙○○及謝
      母談話之內容予以錄音，業據陳龍國於原審到庭證述無訛（原審卷第四十五頁
      ），依該錄音帶內容以觀，陳龍國向乙○○及其母親質問你們咬「阿來」（即
      甲○○）時，乙○○母親回答說：「阿來多少欠我錢，有多久來沒有還我，你
      知道嗎？」，此有該錄音帶一捲及譯文一份附於原審卷內可按（原審卷第二十
      八頁）。又經本院更一審囑託臺灣雲林地方法院訊問另案在押之證人李日豐及
      李中興，證人李日豐結證：「斗六有個叫『阿吉』之母載香菇到甲○○家，甲
      ○○打電話叫我到他家幫他載香菇給廖有義（住崙背），我載一包過去，香菇
      在車上就有酸味，那些香菇都壞掉了，『阿吉』有向我朋友說，甲○○欠他母
      親二萬元。」等語；證人李中興亦結證：「我曾受僱於甲○○當捆工，我去甲
      ○○家，他向我說有香菇，我打開已發出酸味壞掉，我有向甲○○說你買這些
      香菇都已壞掉，無法賣出，我只是向甲○○說將香菇退還給乙○○之母，我從
      沒有載過。」等語（見本院更一審卷第八十一頁），足認被告辯稱：伊因積欠
      乙○○之母親香菇錢一萬多元未還，所以乙○○才誣陷伊等語，尚屬非虛。
四、綜上所述，本件並查無被告有何販賣安非他命之佐證，自難僅憑證人乙○○有瑕
    疵之指述，而遽入被告於罪，被告所為伊並未販賣安非他命予乙○○之辯解，應
    可採信，此外，復查無其他積極證據足資證明被告有何非法販賣化學合成麻醉藥
    品之犯行。揆之上開法條規定及判例意旨，本件既不能證明被告犯罪，自應為被
    告無罪之判決。
五、原審以不能證明被告甲○○犯罪，而為被告甲○○無罪之判決，於法並無不合，
    檢察官上訴意旨，以被告於原審所提出之證人陳龍國至乙○○家中與乙○○及其
    母談話之錄音帶，該錄音帶之內容，乙○○並未否認向被告購買安非他命，反係
    乙○○供出向被告購買安非他命而欲在法庭上翻供幫被告脫罪，此有譯文在卷可
    參為由，指摘原判決不當云云。惟查證人乙○○於警訊及偵查中先後所指訴之情
    節不一；且於八十五年九月二十六日偵查庭中與被告對質及當庭指認時，已否認
    被告有販賣安非他命給伊。參以乙○○之母賣香菇給被告，因香菇壞掉，被告載
    回去還她，二人因而有糾紛，已如前述，故證人乙○○之證詞，不得遽採，而錄
    音帶之內容，亦不足以作為證明被告甲○○有非法販賣安非他命之證據，是檢察
    官上訴，為無理由，應予駁回。
六、至臺灣雲林地方法院檢察署移送併辦之八十八年度偵字第二二二四號被告甲○○
    違反毒品危害防制條例乙案，因本案已為無罪判決，故與本案無連續犯之裁判上
    一罪關係，應退還檢察官另行偵辦，合此敘明。
據上論結，應依刑事訴訟法第三百六十八條，判決如主文。
本案經檢察官羅清溪到庭執行職務。
中    華    民    國      八十九      年      二      月      二十四    日
                                  臺灣高等法院臺南分院刑事第二庭
                                      審判長法官  游    明    仁
                                            法官  蔡    長    林
                                            法官  呂    佳    徵
右正本證明與原本無異。
如不服本判決，應於判決送達後十日內向本院提出上訴狀，其未敘述理由者並應於提
出上訴狀後十日內向本院補提理由書（應附繕本)。
                                      法院書記官  陳    嘉    琍
中    華    民    國      八十九      年      二      月      二十五    日


司法院資訊處製作；財團法人民間司法改革基金會備份。
